臺灣彰化地方法院民事裁定　96年度訴字第697號
原　　　告　乙○○
被　　　告　甲○○
　　　　　　　　　　　　樓之1.
訴訟代理人　王俊凱律師
上列當事人間請求損害賠償事件，本院裁定如下：
    主  文
原告之訴及追加之訴均駁回。
訴訟費用（含追加之訴）由原告負擔。
    理  由
壹、關於請求損害賠償638,009元部分：
  一、按調解經法院核定後，當事人就該事件不得再行起訴。鄉
      鎮市調解條例第27條第1項定有明文。是以，起訴違背上
      開規定者，參照民事訴訟法第249條第1項第7款之規定，
      法院應以裁定駁回之。
  二、本件原告以其於民國93年5月24日遭被告所騎機車撞傷左
      小腿，至94年7月22日才發現有肌肉斷裂之傷害，並產生
      肌肉沾黏之後遺症，此肌肉斷裂、沾黏是調解後才發生〈
      現〉，經延醫治療，其間慢性折磨，痛苦不堪等情，爰請
      求被告賠償包括精神慰撫金、醫藥費、交通費之損害共
      638,009元。惟查，本件原告於上開車禍事故發生後，已
      於同年6月28日與被告在彰化縣（市）調解委員會就所生
      損害賠償事項成立調解，其內容為：「1.聲請人（即被告
      ）願賠償對造人（即原告）醫療費、後續療養費及精神慰
      撫金共計新台幣壹萬貳仟元整，該款不含強制汽機車責任
      險傷害給付在內，調解成立當場以現金交付對造人收執，
      不另立據。2.本案對造人其餘請求拋棄，並願不追究聲請
      人之刑責。」等情，並經本院於93年7月12日核定，有該
      調解書影本在卷可稽，並為原告所不爭之事實。按鄉鎮市
      調解委員會調解成立者，其成立之內容具有和解契約之性
      質。而和解有使當事人所拋棄之權利消滅及使當事人取得
      和解契約所訂明權利之效力，民法第737條定有明文。又
      和解契約合法成立，兩造當事人即均應受該契約之拘束，
      縱使一造因而受不利益之結果，亦不得事後翻異更就和解
      成立前之法律關係再主張。再審判上之和解，一經合法成
      立，其訴訟即歸於消滅，非證明和解本身有無效或得撤銷
      之原因，當事人自應絕對受和解之拘束，縱令事後發現可
      受利益裁判之證據，亦不得就同一事件更行主張（最高法
      院19年上字第1964號、17年上字第4號判例意旨參照）。
      本件兩造間上開93年5月24日發生之車禍損害賠償事件，
      既於同年6月28日調解成立，並經法院核定，除被告應負
      上揭調解內容第1項之賠償給付外，原告亦已拋棄其餘請
      求。亦即拋棄本件車禍損害賠償之其餘請求。該成立之調
      解，又非無效或經合法撤銷，原告自應受該調解之拘束，
      縱使該調解對原告不利益，亦不得事後翻異。原告雖主張
      「上開調解書是原告、被告依據被告所轉述醫師的話而同
      意和解，該調解書上所指之傷當然是指輕微擦傷、表皮瘀
      青之傷而已，並不包括肌肉斷裂之傷害在內，該調解書之
      既判力也不及於肌肉斷裂之傷害賠償。車禍發生時肌肉沾
      黏並不存在，是後來才發生的，更與調解書無關。」云云
      ，然而，該肌肉斷裂、沾黏之傷害事實，仍是上開同一車
      禍事件所發生，復參之本件車禍之損害賠償調解係由被告
      向彰化市調解委員會提出聲請，自係就整個事故所生而應
      負之損害賠償為聲請及請求解決。原告上開所稱該調解書
      上所指之傷當然是指輕微擦傷、表皮瘀青之傷而已，並不
      包括肌肉斷裂之傷害在內，該調解書之既判力也不及於肌
      肉斷裂之傷害賠償云云，自非可取。是以，該事件既經調
      解成立，縱然於調解當時原告受有錯誤或被詐欺，在未依
      法撤銷前，仍應受該調解效力之拘束，依上開鄉鎮市調解
      條例第27條第1項之規定，原告自不得再行起訴。其再行
      起訴，自有違民事訴訟法第249條第1項第7款規定之同一
      法理，法院自應以裁定予以駁回。
貳、關於追加聲明請求撤銷調解書部分：
    按因當事人聲請而成立之民事調解，經法院核定後有無效或
    得撤銷之原因者，當事人固得向原核定之法院提起宣告調解
    無效或撤銷調解之訴，但應於法院核定之調解書送達後三十
    日內提起之，此觀鄉鎮市調解條例第29條第1、3項規定甚明
    。本件上揭調解書早已於93年9月16日前送達原告，有本院
    另案於93年9月16日就原告所提起宣告調解無效事件（93年
    度彰簡字第263號）所為之宣示判決筆錄影本可推稽，茲原
    告遲至96年9月5日始於本件追加提起撤銷調解之訴，顯已逾
    限，自非合法，依同條例第29條規定，亦應以裁定予以駁回
    。
參、關於追加聲明請求「確認原告得撤銷調解書之權利成立」部
    分：
    按訴狀送達後，原告不得將原訴變更或追加他訴，民事訴訟
    法第255條第1項前段定有明文。本件原告於本院96年9 月21
    日言詞辯論終結後，於同月26日始又具狀追加聲明，請求確
    認原告得撤銷調解書之權利成立，但其此項訴之追加，既有
    礙訴訟之終結及他造之防禦，又不合民事訴訟法第255 條但
    書之情形，其追加自不應准許，亦應裁定駁回。
據上論結，本件原告之訴及追加之訴，均不合法。依民事訴訟法
第95條、第78條，裁定如主文。
中　　華　　民　　國　　96　　年　　10　　月　　5　　日
                  民事第一庭    法　官　陳滿賢
以上正本係照原本作成。
如對本裁定抗告須於裁定送達後10日內向本院提出抗告狀。
中　　華　　民　　國　　96　　年　　10　　月　　5 　　日
                      　　　    書記官　陳雪芬
